臺灣臺南地方法院刑事判決　　　　　　 100年度訴字第1043號
公　訴　人　臺灣臺南地方法院檢察署檢察官
被　　　告　和順
選任辯護人　禎和律師
上列被告因偽證案件，經檢察官提起公訴（100年度偵字第634號
），被告於審理程序中就被訴事實為有罪之陳述，經本院合議庭
裁定由受命法官獨任進行簡式審判程序後，判決如下：
    主  文
和順犯偽證罪，處有期徒刑陸月，緩刑貳年。
    事實及理由
一、緣洪登科（原臺南縣北門鄉長）等人於民國83年3月間至90
    年3月間因辦理北門鄉公所工程招標作業，涉嫌違反貪污治
    罪條例（辦理工程發包涉嫌違法）案件，經法務部調查局臺
    南縣調查站（下稱臺南縣調查站）人員於90年5月間展開調
    查後；同年6月22日和順以證人身份在臺南縣調查站證稱
    （略以）：「我於七十餘年起陸續在念榮鎮所經營之成泰土
    木擔任泥水工迄今，係其正式員工．．．我因念榮鎮曾向我
    抱怨他欲承攬北馬、渡仔頭擋土牆及排水工程，但鄉長指定
    該工程陪標之廠商有邑邦營造，可能會與他競標，因我與黃
    守仁熟識，約八十九年五月間我在北門鄉永隆村我家附近遇
    到黃守仁，我即拜託他將工程讓由成泰承攬，他未置可否，
    但事後即未與成泰競標而由成泰得標。」等語，並稱「因我
    與黃守仁熟識多，黃某也經常承攬北門鄉公所工程，我們常
    在工地碰面，所以我主動與黃守仁協商，希望他退出上述工
    程之競標，成泰土木包工業順利得標後，我也獲得承作該工
    程之水泥工程部份。」、「我僅在89年5月向黃守仁關說過
    一次，但89年5月成泰土木包工業所承攬之北門鄉公所其他
    工程，邑邦營造也未再與成泰土木包工業競標。」等情（參
    見調查卷宗第158至159頁背面）；核與黃守仁此前於同年6
    月8日以涉案人身份在臺南縣調查站所陳述：「八十九年五
    月間成泰土木包工業承攬之工程，事先我不知道洪登科會指
    定邑邦營造參與陪標，是北門鄉和順來找我說有些工程鄉
    長指定由他承攬，指定陪（投）標廠商時有指定到邑邦營造
    ，要求我讓他，不做價格上競爭，我同意後雖有寄出標單但
    將投標價提高便於他得標。」等情節（參見調查站卷宗第
    109至110頁），二者敘述相吻合，足見和順有於89年5月
    間去找黃守仁，除告知邑邦營造係鄉長所指定『北馬、渡仔
    頭擋土牆及排水工程』之投標廠商外，並拜託黃守仁在投標
    時不要做價格上競爭，該工程要讓成泰土木包工業得標承做
    等情，至為明顯。詎和順竟基於偽證之概括犯意，接續
    於90年9月5日檢察官偵訊時結證稱：「（檢察官問：《成泰
    工程》投標由你處理？）沒有。」、「（檢察官問：89年5
    月找黃守仁協商不要與成泰競標？）在工地碰面，我說『腳
    路』不好，只說笑。」等情（參見臺灣臺南地方法院檢察署
    九十年度營偵字第一二0九號偵查卷宗第56頁），故對『有
    參與協商黃守仁溝通工程投標事宜及拜託黃守仁不要做價格
    上競爭（競標）』等事項蓄意隱晦而為虛偽陳述；於92年
    3月3日在臺灣高等法臺南分院審理時證稱：『（法官問：念
    榮鎮有無標北門鄉公所工程？）有的。』、『（法官問：你
    怎麼知道？）他都會跟我講他想標哪裡。』、『（法官問：
    他有無叫你去跟黃守仁說工程他要標，不要做價格競爭？）
    沒有。』、『（法官問：念榮鎮有無做過北馬渡仔頭擋土牆
    工程？）有的。』、『（法官問：你在調查站說你有請黃守
    仁不要與成泰做價格上競爭，讓成泰得標等語？〈朗讀調查
    站卷第一五八頁〉）我沒有說。』等語（參見臺灣高等法臺
    南分院上訴卷第一宗第229、第230頁），該「有無請黃守仁
    不要與成泰做價格上競爭」部份，和順之證述與事實不符
    ；於96年10月26日在臺灣高等法臺南分院審理結證稱：『
    （審判長問和順：當初你在調查站筆錄、原審說念榮鎮向
    我抱怨欲承攬的北門鄉公所擋土牆及排水工程，但鄉長洪登
    科所指定該工程之陪標廠商有邑邦營造，而邑邦營告平日也
    常承作北門鄉公所之工程，可能會與他競標，我即拜託黃守
    仁將上述工程轉由成泰承攬，事後黃守仁即未與成泰土木競
    標等語，有何意見？〈提示調查卷第129頁、原審卷一第229
    頁並告以要旨〉）不是我拜託。是有在講，我跟邑邦是因為
    工作遇到，我說我（意指我老闆）也想標。』、『（辯護人
    賴律師問：當初你在調查站筆錄、原審說念榮鎮向我抱怨我
    欲承攬的北門鄉公所擋土牆及排水工程，但鄉長洪登科所指
    定該工程之陪標廠商有邑邦營造，為什麼在調查站說邑邦是
    陪標廠商？〈提示調查站九十年六月二十二日筆錄第129頁
    並告以要旨〉）我怎麼有這麼說，我沒有這麼說，我也忘記
    了。』等語（參見臺灣高等法臺南分院更（一）卷第三宗第
    13 8、139頁），該和順所為證述，否認有拜託黃守仁將
    工程由成泰土木包工業承攬、並否認有說鄉長指定投標廠商
    有邑邦營造等情，核與事實不符。按和順上開之證詞前後
    反覆（於調查站初稱有主動與黃守仁協商，希望他退出上述
    工程之競標等情，而於偵審中先稱「未參與投標事宜及「在
    工地碰面，我說『腳路』不好，只說笑。」等語、繼稱「沒
    有請黃守仁不要與成泰做價格上競爭」、又稱「不是我拜託
    。是有在講．．．」，嗣又稱我沒有在調查站說邑邦是陪標
    廠商、也忘記了），互相矛盾，顯於執行審判職務之法院審
    判時或於檢察官偵查時，於案情有重要關係之事項，供前或
    供後具結，而為虛偽之陳述。案經臺灣高等法院臺南分院檢
    察署檢察長命令臺灣臺南地方法院檢察署檢察官偵查起訴。
二、本件被告和順所犯係死刑、無期徒刑、最輕本刑為3年以
    上有期徒刑以外之罪，其於準備程序中就被訴事實為有罪之
    陳述，經法官告知簡式審判程序之旨，並聽取公訴人、被告
    及辯護人之意見後，認宜為簡式審判程序，依刑事訴訟法第
    273條之1第1項規定，裁定進行簡式審判程序加以審理，則
    依據刑事訴訟法第273條之2、同法第159條第2項之規定，不
    適用傳聞法則有關限制證據能力之相關規定；並得依同法第
    310條之2之準用同法第454條之規定製作略式判決書（僅記
    載「證據名稱」），合先敘明。
三、上揭犯罪事實，有下列證據可資佐證：
  (一)被告於本院準備程序及審理中之自白。
  (二)證人黃守仁偵查中之證述(見100年度偵字第634號卷第109頁
    )。
  (三)臺灣高等法院臺南分院檢察署函、黃守仁於臺南縣調查站製
    作筆錄時之現場錄音帶譯文、臺灣高等法院臺南分院98年度
    重上更(二)字第46號刑事判決書。
四、核被告所為係犯刑法第168條偽證罪。本件被告在洪登科等
    人所涉犯之違反貪污治罪條例案件尚未確定前，即於本院準
    備程序中自白犯行，應依刑法第172條規定，予以減輕其刑
    。爰審酌被告為圖替其雇主爭取得標工程，而向具有競爭關
    係之廠商要求不為價格之競爭，事後又為替相關公務員掩飾
    工程招標違法事實，而於前案偵查以及臺灣高等法院臺南分
    院審理中，具結後故為不實之陳述，使法院有因錯誤，而使
    有罪之人逍遙法外之虞，並將使司法資源一再浪費於調查中
    ，徒增司法資源之虛耗，惟念其係因擔心雇主無法順利得標
    工程，而有影響自身生計之虞，而向競爭廠商要求不為價格
    之競爭，事後又未詳實供述而虛偽證述，且犯後已知悔悟而
    坦承犯行，並自願向台南市立海佃國民小學捐款助學，犯後
    態度尚屬良好等一切情狀，量處如主文所示之刑。又被告前
    此並無犯罪前科紀錄，此有臺灣高等法院前案紀錄表在卷可
    參，被告犯後既已知所悔悟，信無再犯之虞，所宣告之刑亦
    無執行之必要，檢察官亦同意給予被告緩刑宣告之情形下，
    爰併予以宣告緩刑2年，以啟自新。
五、末查，本件被告偽證之犯行，雖始於90年9月5日檢察官偵訊
    筆錄，然其接續之偽證行為，最終結束於96年10月26日於臺
    灣高等法院臺南分院審理時之證述，故被告偽證之犯行既於
    95年7月1日修正新刑法施行後始結束，自應適用修正後刑法
    之規定，而無比較新舊法之必要。又本件被告接續行為完成
    時間在96年4月24日後，尚不符合減刑條件，併此敘明。
六、依刑事訴訟法第299條第1項但書、第273條之1第1項、第310
    條之2，刑法第168條、第172條、第74條第1項第1款，判決
    如主文。
本案經檢察官蘇榮照到庭執行職務。
中    華    民    國   100    年    10    月    5     日
                  刑事第七庭    法  官  鄭銘仁
以上正本證明與原本無異。
如不服本判決應於收受本判後10日內向本院提出上訴書狀，並應
敘述具體理由。其未敘述上訴理由者，應於上訴期間屆滿後20日
內向本院補提理由書狀（均須按他造當事人之人數附繕本）「切
勿逕送上級法院」。
                                書記官  郭勝華
中    華    民    國   100    年    10    月    11    日
附記：
中華民國刑法第168條
於執行審判職務之公署審判時或於檢察官偵查時，證人、鑑定人
、通譯於案情有重要關係之事項，供前或供後具結，而為虛偽陳
述者，處 7 年以下有期徒刑。
中華民國刑法第172條
犯第 168 條至第 171 條之罪，於所虛偽陳述或所誣告之案件，
裁判或懲戒處分確定前自白者，減輕或免除其刑。